【裁判字號】    98,上易,1947
【裁判日期】    981229
【裁判案由】    恐嚇取財等
【裁判全文】
臺灣高等法院臺中分院刑事判決        98年度上易字第1947號
上  訴  人  臺灣彰化地方法院檢察署檢察官
上  訴  人
即  被  告  乙○○
被      告  甲○○
上列上訴人因被告恐嚇取財案件，不服臺灣彰化地方法院97年度
易字第1521號中華民國98年10月14日第一審判決（起訴案號：臺
灣彰化地方法院檢察署97年度偵字第5784號、第5876號、第7316
號），提起上訴，本院判決如下：
    主  文
上訴駁回。
    理  由
一、按「不服地方法院之第一審判決而上訴者，應向管轄第二審
    之高等法院為之。上訴書狀應敘述具體理由。上訴書狀未敘
    述上訴理由者，應於上訴期間屆滿後20日內補提理由書於原
    審法院。逾期未補提者，原審法院應定期間先命補正」、「
    第二審法院認為上訴書狀未敘述理由或上訴有第362 條前段
    之情形，應以判決駁回之。但其情形可以補正而未經原審法
    院命其補正者，審判長應定期間先命補正」，民國96年7 月
    4 日修正公布、同年月6 日施行之刑事訴訟法第361 條、第
    367 條分別定有明文。職是，不服地方法院之第一審判決而
    上訴者，其上訴書狀應敘述具體理由，至於上訴理由是否具
    體，係屬第二審法院審查範圍，則不在命補正之列，此參照
    上開條文之修正理由自明。
二、再所稱具體理由，係指須就不服之判決為具體之指摘而言，
    如僅泛稱原判決認事用法不當或採證違法、判決不公等，均
    非具體理由（法院辦理刑事訴訟案件應行注意事項第162 點
    參照）。復按「所謂具體理由，必係依據卷內既有訴訟資料
    或提出新事證，指摘或表明第一審判決有何採證認事、用法
    或量刑等足以影響判決本旨之不當或違法，而構成應予撤銷
    之具體事由，始克當之（例如：依憑證據法則具體指出所採
    證據何以不具證據能力，或依憑卷證資料，明確指出所為證
    據證明力之判斷如何違背經驗、論理法則）；倘僅泛言原判
    決認定事實錯誤、違背法令、量刑失之過重或輕縱，而未依
    上揭意旨指出具體事由，或形式上雖已指出具體事由，然該
    事由縱使屬實，亦不足以認為原判決有何不當或違法者（例
    如：對不具有調查必要性之證據，法院未依聲請調查亦未說
    明理由，或援用證據不當，但除去該證據仍應為同一事實之
    認定），皆難謂係具體理由，俾與第二審上訴制度旨在請求
    第二審法院撤銷、變更第一審不當或違法之判決，以實現個
    案救濟之立法目的相契合，並節制濫行上訴」（最高法院97
    年度台上字第892 號判決意旨參照）。是如上訴理由書狀並
    未依據卷內訴訟資料，具體指摘原判決認事用法有何違法或
    不當之情形，即屬上訴未敘述具體理由。又上訴書狀未敘述
    具體理由者，其上訴即屬於刑事訴訟法第362 條前段所定「
    上訴不合法律上之程式」之情形，第二審法院自應依同法第
    367 條之規定，以判決駁回之。
三、本件上訴人即被告（下稱被告）乙○○不服原審判決提起上
    訴，其上訴意旨略以：(1)被告因身心障礙無法謀生經濟困難
    ，在不得已之下方與友人幹下本案，事後無限後悔；(2)被告
    年事已高，且經濟實在不好，冀望庭上體恤民艱改判被告罪
    刑，否則確實無負起如此多的罰金等語。
四、檢察官上訴意旨則略以：本件被告所犯之竊盜及恐嚇取財共
    計29次犯行。宣告刑合計均為261月（即有期徒刑21年9月）
    ，然原審僅定應執行刑均為有期徒刑1年2月，不到宣告刑總
    和之半數，僅為宣告刑之百分之5.3 ，似嫌過輕，而原審所
    定之應執行刑不違法，但並未正確適用『限制加重原則』之
    量刑原理，過度給予被告刑罰之優惠，未能貫徹刑法公平正
    義之理念。」爰刑事訟訟法第344條第1項、第361條第1項，
    依法提起上訴等語。
五、惟查：
  (一)不服地方法院第一審之判決，具狀提出上訴理由書狀敘明上
    訴理由，則依刑事訴訟法第361條第2項條文、立法修正理由
    及上開最高法院判決意旨，被告或檢察官倘已提出上訴理由
    ，但所提非屬具體理由者，則由第二審法院以上訴不合法律
    上之程式，以判決駁回之。至於上訴理由是否具體，係屬第
    二審法院審查範圍，則不在命補正之列（參見法院辦理刑事
    訴訟案件應行注意事項第162點），合先敘明。
  (二)被告乙○○在原審審理時，於民國97年12月24日之準備程序
    中，即當庭向法官為「我認罪，我有打電話給被害人，說我
    這裡有你的鴿子，1隻2千元，有的鴿主說好，有的會跟我殺
    價。」等有罪之陳述；復於原審民國98年9月30日簡式審判
    程序中表明並無證據請求調查，無辯解等語，此有原審民國
    97年12月24日之準備程序筆錄及98年9 月30日之審判筆錄附
    卷可稽。是被告乙○○僅以「身心障礙無法謀生經濟困難，
    在不得已之下方與友人幹下本案，事後無限後悔。」及「被
    告年事已高，且經濟實在不好」等為由，未依卷內既有訴訟
    資料或提出新事證，指摘或表明原審判決有何採證認事、用
    法或量刑等足以影響判決本旨之不當或違法，而構成應予撤
    銷之具體事由，即與未敘述具體理由無異。揆諸上開最高法
    院判決意旨，被告乙○○提起之第二審上訴不合法律上程式
    ，爰不經言詞辯論，判決駁回上訴。
  (三)另查，刑事審判旨在實現刑罰權之分配正義，故法院對有罪
    被告之科刑，應符合罪刑相當之原則，使輕重得宜，罰當其
    罪，以契合社會之法律感情，此所以刑法第57條明定科刑時
    應審酌一切情狀，而量刑輕重係屬事實審法院得依職權自由
    裁量之事項，苟已斟酌刑法第57條各款所列情狀而未逾越法
    定刑度，亦不得遽指為違法或失當（最高法院72年度台上字
    第6696號判例參照）。本件原審判決理由中，已經詳細記載
    量刑審酌被告乙○○為國小畢業程度，智識程度不高，沒有
    任何專長，僅因沒錢醫治腳傷，方為本件犯行；被告甲○○
    為國小畢業程度，從事農作，有板模專長，因患得口腔癌，
    沒錢生活，方犯下本罪，及其2 人前科紀錄、本件犯罪次數
    、被害人所受損害、被害人遭竊之賽鴿均已平安飛回，但未
    賠償被害人所受損失，被告於犯罪後均坦承犯行，犯後態度
    尚佳等一切情狀，予以綜合考量，就量刑輕重之準據，均已
    論敘綦詳，已參酌刑法第57條各款事由，且未牴觸刑法第51
    條第5 款之定應執行刑法定界限，經核於法並無不合，是檢
    察官之上訴意旨指摘稱原審所定應執行刑與宣告刑之比例略
    低，為無理由，亦不經言詞辯論，判決予以駁回。
六、據上論斷，應依刑事訴訟法第367條前段、第372條，判決如
    主文。
中    華    民    國    98    年    12    月    29    日
            刑事第五庭  審判長法  官  趙  春  碧
                              法  官  賴  恭  利
                              法  官  何  秀  燕
以上正本證明與原本無異。
不得上訴。
                              書記官  郭  振  祥
中    華    民    國    98    年    12    月    29    日


司法院資訊處製作；財團法人民間司法改革基金會備份。
